臺灣臺中地方法院交通裁定事件　　 96年度交聲字第614號
原處分機關　交通部公路總局臺中區監理所豐原監理站
異 議 人即
受 處 分人　億榮通運有限公司
法定代理人　甲○○
上列受處分人因違反道路交通管理處罰條例案件，對於交通部公
路總局臺中區監理所豐原監理站於民國九十六年五月二十三日所
為之處分（原處分案號：豐監稽違字第裁63-ZFQ001847號、63-Z
BQ002648號、63-ZCQ002661號、63-ZGP002038號、63-ZBR001419
號、63-ZBP004434號、63-ZBQ002668號、63-ZCQ002681號裁決書
）聲明異議，本院裁定如下：
    主    文
原處分均撤銷，發回交通部公路總局臺中區監理所豐原監理站。
    理    由
一、原處分機關略以：異議人即受處分人（下稱受處分人）億榮
    通運有限公司所有之車號161-HH營業遊覽大客車，於民國九
    十五年八月三日及八月六日，分別在附表所示的時間及收費
    站，因「汽車行駛於應繳費之公路不依規定繳費」，遭內政
    部警政署國道公路警察局，以其有違法道路交通管理處罰條
    例第二十七條第一項之行為，遂以公警局交字第ZFQ001847
    、ZBP004434 、ZBQ002648 、ZBQ002668 、ZCQ002661 、
    ZCQ002 681、ZBR001419 、ZGP002038 號舉發違反道路交通
    管理事件通知單逕行舉發，原處分機關以違規事實明確，遂
    於九十六年五月二十三日分別以豐監稽違字第裁63-ZFQ0018
    47號、63-ZBQ002648號、63-ZCQ002661號、63-ZGP002038號
    、63-ZBR001419號、63-ZBP004434號、63-ZBQ002668號、63
    -ZCQ002681號裁決書各裁處罰鍰新台幣（下同）三千元整，
    共計罰鍰二萬四千元，逾期則依裁決書處罰主文規定裁處，
    於法並無不合等語。
二、受處分人聲明異議意旨略以：(一)聲明人公司所有之161-HH號
    營業遊覽大客車上本即裝設有遠通電收公司之電子收費E 通
    機，以往使用時皆可自動感應扣款，今裁決書所舉發之情形
    ，顯係因其ETC 收費系統感應不良或其連結作業疏誤所致，
    且受處分人事後查詢得知，該E 通機已有扣款動作。(二)依據
    遠通電收公司之作業規範，用路人如果通行於收費站有扣款
    不成功之情形，遠通電收公司應在第二天以簡訊通知用戶三
    日內至遠通電收公司補繳，倘若用戶未於前開期限內繳納，
    該公司應在第四天以掛號郵寄通知補繳，惟受處分人並未收
    到通行費補繳通知單及舉發單。(三)車號161-HH號營業遊覽大
    客車未依規定繳費之違規地點均屬國道高速公路上，故其所
    違反之處罰法條應以道路交通管理處罰條例第三十三條第一
    項第十二款為適當，惟受處分人之車輛已裝有ETC 電子收費
    機，縱有扣款不成功的情形，亦難認屬於違反道路交通管理
    處罰條例第三十三條第一項第十二款「闖越」之規定而受處
    罰，爰聲明異議請求撤銷原處分，給予相符之裁決云云。
三、查本件受處分人億榮通運有限公司所有之車號161-HH號營業
    遊覽大客車，於附表時、地，行經國道收費站之ETC 車道未
    繳費之事實為受處分人所不爭執，並有內政部警政署國道公
    路警察局舉發違反道路交通管理事件通知單及上開車輛行經
    收費站時之照片共八份等在卷可稽。
四、按汽車行駛於應繳費之公路、橋樑、隧道或輪渡，不依規定
    繳費者，處汽車所有人或駕駛人新台幣三千元以上六千元以
    下罰鍰，並追繳欠費，道路交通管理處罰條例第二十七條第
    一項定有明文。又交通部臺灣區○道○○○路局為辦理電子
    收費申裝及欠費追繳作業，依據公路通行費徵收管理辦法相
    關規定訂定交通部臺灣區○道○○○路局電子收費申裝及欠
    費追繳作業注意事項；用路人所持之車內設備單元及高速公
    路電子收費票證，不符規定或持用偽造、變造或經驗證不符
    者，或因人為因素導致車內設備單元無法正常扣款收費時，
    依不照章繳費之規定處理；依本辦法第十五條，用路人不依
    規定繳費者，營運單位應依用路人不同之欠費行為，依本局
    （指高速公路局）查明之車籍資料，製發「補繳通行費及作
    業處理費通知單」，追繳通行費並加收作業處理費用；逾「
    補繳通行費及作業處理費通知單」之繳費期限未繳者，應再
    寄發該通知單乙次追繳通行費及「欠費通知補繳作業處理費
    」，並加收「二次追繳作業處理費」；用路人應於通知單所
    列之繳費期限內完成補繳程式，逾期未繳納則移送相關警察
    單位依法處理，交通部臺灣區○道○○○路局電子收費申裝
    及欠費追繳作業注意事項第一條、第九條、第十三條、第十
    八條、第十七條第三項亦分別定有明文。依據上開規定，本
    件受處分人雖因非正常交易、無E 通機而未經營運單位（現
    為「遠通電收股份有限公司」，下稱遠通公司）予以扣款，
    營運單位即遠通公司可依「不照章繳費」之規定處理，然其
    處理程序應為：先由遠通公司依據高速公路局所查明之車籍
    資料，製作「補繳通行費及作業處理費通知單」予受處分人
    ，於受處分人逾「補繳通行費及作業處理費通知單」之繳費
    期限未繳時，營運單位即遠通公司應再寄發上開通知單一次
    ，受處分人仍未於通知單所列之繳費期限內完成補繳程序，
    始由營運單位即遠通公司移送相關警察單位依法處理，此所
    謂之「依法」處理，應係指依上開道路交通管理處罰條例第
    二十七條第一項之規定處理。惟本件原舉發單位即內政部警
    政署國道公路警察局係於九十六年三月十三日逕行舉發受處
    分人有違反道路交通管理處罰條例第二十七條第一項未依規
    定繳費之違規情形，而依交通部臺灣區○道○○○路局后里
    收費站九十六年五月四日高后稽字第０九六００００八六五
    號函，該通行費補繳通知單只於九十五年十二月七日送達一
    次，因此高速公路局委託辦理電子收費業務之營運單位即遠
    通公司，即未依據上開交通部臺灣區○道○○○路局電子收
    費申裝及欠費追繳作業注意事項進行「不照章繳費」處理程
    序，則依前段規定及說明，原處分機關逕予裁決，程序上即
    不適法。本院因認本件異議為有理由，原處分應予撤銷，並
    發回由原處分機關責由原舉發機關重新為合法程序處理後，
    再依法裁決，以為適法。
據上論斷，應依道路交通管理處罰條例第八十七條第二項，道路
交通案件處理辦法第二十條前段規定，裁定如主文。
中　　華　　民　　國　　96　　年　  8　  月　　 31　  日
                    交通法庭  法  官   蔡美華
上正本證明與原本無異。
如不服本裁定，應於送達後五日內，向本院提出抗告狀。
                          　　書記官  劉家瑜
中　　華　　民　　國　　96　　年　  8　  月　　 31　  日
附表
┌──┬────┬─────┬──────────────┐
│編號│違規時間│  收費站  │     裁     決     書       │
├──┼────┼─────┼──────────────┤
│ １ │95.8.3  │龍潭收費站│豐監稽違字第裁63-ZFQ001847號│
│    │19時09分│（南下）  │                            │
├──┼────┼─────┼──────────────┤
│ ２ │95.8.3  │造橋收費站│豐監稽違字第裁63-ZBQ002648號│
│    │19時37分│（南下）  │                            │
├──┼────┼─────┼──────────────┤
│ ３ │95.8.3  │后里收費站│豐監稽違字第裁63-ZCQ002661號│
│    │20時06分│（南下）  │                            │
├──┼────┼─────┼──────────────┤
│ ４ │95.8.6  │大甲收費站│豐監稽違字第裁63-ZGP002038號│
│    │07時53分│（北上）  │                            │
├──┼────┼─────┼──────────────┤
│ ５ │95.8.6  │後龍收費站│豐監稽違字第裁63-ZBR001419號│
│    │8時13分 │（北上）  │                            │
├──┼────┼─────┼──────────────┤
│ ６ │95.8.6  │楊梅收費站│豐監稽違字第裁63-ZBP004434號│
│    │11時02分│（南下）  │                            │
├──┼────┼─────┼──────────────┤
│ ７ │95.8.6  │造橋收費站│豐監稽違字第裁63-ZBQ002668號│
│    │18時04分│（南下）  │                            │
├──┼────┼─────┼──────────────┤
│ ８ │95.8.6  │后里收費站│豐監稽違字第裁63-ZCQ002681號│
│    │19時27分│（南下）  │                            │
└──┴────┴─────┴──────────────┘
